【裁判字號】    99,事聲,5076
【裁判日期】    991015
【裁判案由】    聲明異議（消債）
【裁判全文】
臺灣士林地方法院民事裁定            99年度事聲字第5076號
聲  請  人  安泰商業銀行股份有限公司
法定代理人  甲○○
相  對  人  乙○○○○○○
上列聲請人對於本院司法事務官民國99年8 月25日98年度司執消
債更字第261號認可更生方案之裁定聲明異議，本院裁定如下：
    主  文
異議駁回。
    理  由
一、異議意旨略以：相對人賴秀芳名下不動產經鑑定後價值為新
    臺幣（下同）314 萬9895元，扣除有擔保債務224 萬6721元
    後，尚餘90萬3174元。另相對人聲請更生前2 年間可處分所
    得扣除自己及依法應受扶養者之必要生活費用後之數額為25
    萬8064元。相對人依清算程序所得數額應為兩者合計共116
    萬1238元，其所提更生方案僅清償94萬4000元，已違反消債
    條例第64條第2 項第3 、4 款規定，爰依法聲明異議等語。
二、按債務人有薪資、執行業務所得或其他固定收入，法院認更
    生方案之條件公允者，得不經債權人會議可決，逕依債務人
    之聲請或依職權以裁定認可更生方案。有下列情形之一者，
    法院不得為前項之認可：一、債務人於七年內曾依破產法或
    本條例規定受免責。二、有前條第一項各款情之一。三、無
    擔保及無優先權債權受償總額，顯低於法院裁定開始更生程
    序時，依清算程序所得受償之總額。四、無擔保及無優先權
    債權受償總額，低於債務人聲請更生前二年間，可處分所得
    扣除自己及依法應受其扶養者所必要生活費用之數額。消費
    者債務清理條例第64條第1 項及第2 項分別定有明文。經查
    ，相對人聲請更生，前經本院以民國98年消債更字第50號裁
    定開始更生程序在案，有該裁定在卷可參。又相對人確有薪
    資所得，亦有97、98年綜合所得稅各類所得資料清單（見本
    院98年司執消債更字第261 號第109 、110 頁）附卷足憑。
    而原裁定所認可之更生方案，無擔保及無優先權債權受償總
    額為94萬4000元，已高於相對人名下不動產於開始更生時之
    價值314 萬9895元，扣除有擔保權及有優先權債權224 萬67
    21元後之餘額90萬3174元。亦高於相對人聲請更生前2 年間
    ，可處分所得扣除自己及依法應受其扶養者所必要生活費用
    25萬8064元，而無同條例第64條第2 項第3 款、第4 款所定
    不得認可之消極事由存在。聲請人雖主張消債條例第64條第
    2 項第3 款所定依清算程序所得受償之總額，應包含消債條
    例第64條第2 項第4 款所定數額。惟查，消債條例第64條第
    2 項第3 款或第4 款事由，固均為法院不得逕行認可更生方
    案之情形，然二者之內容及目的均不相同，本應分別判斷。
    且消債條例第64條第2 項第3 款所定依清算程序所得受償之
    總額，其計算範圍應限於無擔保及無優先權債權於清算程序
    中就清算財團分配而受償之數額，本質上無包含同條項第4
    款所定數額之可能。是以，聲請人認消債條例第64條第2 項
    第3 款依清算程序所得受償總額，應包含消債條例第64條第
    2 項第4 款所定數額，主張本院司法事務官不得逕行認可相
    對人所提更生方案，即無足採。從而，相對人所提更生方案
    並無消債條例第64條第2 項第3 款、第4 款所定不得認可之
    消極事由存在。本院司法事務官不經債權人會議可決，予以
    裁定認可該更生方案，經核並無不合。聲請人聲明異議，非
    有理由，應予駁回。
六、爰裁定如主文。
中    華    民    國    99    年    10    月    15    日
                  民事第三庭  法      官  林尚諭
上為正本係照原本作成。
如不服本裁定，應於裁定送達後10日內，以書狀向本院提出抗告
，並繳納抗告費新臺幣1千元。
中    華    民    國    99    年    10    月    18    日
                              書  記  官  高玉潔

司法院資訊處製作；財團法人民間司法改革基金會備份。
